【裁判字號】    98,交聲,2031
【裁判日期】    980708
【裁判案由】    違反道路交通管理處罰條例聲明異議
【裁判全文】
臺灣臺北地方法院交通事件裁定        98年度交聲字第2031號
原處分機關  臺北市交通事件裁決所
受處分人    甲○○
上列受處分人因違反道路交通管理處罰條例案件，對於臺北市交
通事件裁決所中華民國98年5月5日所為之處分（原處分案號：北
市裁申字第裁22-Z00000000號裁決書）聲明異議，本院裁定如下
：
    主  文
異議駁回。
    理  由
一、按汽車行駛於高速公路時，不得驟然或任意變換車道，如欲
    超越前車或變換車道時，應先顯示方向燈告知前後車輛，並
    保持安全距離及間隔，方得超越或變換車道，高速公路及快
    速公路交通管制規則第11條定有明文。又汽車駕駛人，駕駛
    汽車在道路上蛇行，或以其他危險方式駕車者，處新臺幣（
    下同）6,000元以上24,000元以下罰鍰，並當場禁止其駕駛
    ，並吊扣該汽車牌照3個月，及應接受道路交通安全講習，
    道路交通管理處罰條例第43條第1項第1款、第4項前段、第5
    項前段亦分別定有明文。次按汽車駕駛人，駕駛汽車有違反
    本條例之行為，經交通勤務警察或依法令執行交通稽查任務
    人員制止時，不聽制止或拒絕停車接受稽查而逃逸者，除按
    各該條規定處罰外，處3,000元以上6,000元以下罰鍰，道路
    交通管理處罰條例第60條第1項亦有明定。而汽車駕駛人有
    違反道路交通管理處罰條例第43條、第60條第1項規定者，
    除依原條款處罰鍰外，並予各記違規點數3點、1點，亦為同
    條例第63條第1項第3款、第1款所明定。
二、本件異議人即受處分人甲○○所有車牌號碼8618-QU號自用
    一般小客車，於民國97年12月16日晚間10時35分許，行經國
    道1號北上29至25公里處時，竟任意變換車道，於車道上穿
    梭蛇行行駛，為內政部警政署國道公路警察局第一警察隊員
    警乙○○當場開啟警示燈及警鳴器示意停車受檢，惟該車並
    未停車，且立即加速逃逸，員警乃記下車號、廠牌、顏色等
    資料，以受處分人有違反道路交通管理處罰條例第43條第1
    項第1款、第60條第1項規定之行為，掣單逕行舉發，嗣受處
    分人於舉發通知單上所載應到案日期即98年1月16日前向原
    處分機關提出申訴，經原處分機關請舉發單位調查結果，仍
    認受處分人有前開違規行為，原處分機關乃於98年5月5日依
    前揭道路交通管理處罰條例第43條第1項第1款、第4項、第5
    項（裁決書漏引第5項）、第60條第1項、第63條第1項第3款
    、第1款（裁決書漏引第1項第3款、第1款）規定，分別裁處
    受處分人罰鍰18,000元、3,000元，吊扣汽車牌照3個月，施
    以道路交通安全講習，並各記違規點數3點、1點（共4點）
    。
三、本件異議人聲明異議意旨略以：莫名接獲紅單，紅單未附違
    規車輛車牌照片，且無違規駕駛人簽名，只因執勤員警目睹
    就可以擅自舉發，不需任何證據，伊絕無在97年12月16日駕
    車行經國道1號北上29至25公里，本件舉發之違規行為並非
    伊與伊先生之駕駛行為，員警從高速公路試圖攔截該輛車一
    直到市區，到市區之後，車輛已經有減速了，應該是有機會
    將該車攔停下來，為何警方未將該車攔停？伊認為可能有其
    他車輛偽造伊的車牌懸掛，伊先生的車子上都會裝一個無線
    電，是裝設在車輛的左後方，就像是計程車那樣的無線電，
    這種無線電是可以拆卸的，為此聲明異議，請求撤銷原處分
    等語。
四、經查：
（一）本件受處分人所有車牌號碼8618-QU號自用一般小客車，
      於前揭時、地，因在道路上蛇行，為證人即內政部警政署
      國道公路警察局第一警察隊員警乙○○當場開啟警示燈及
      警鳴器示意停車受檢，惟該車並未停車，且立即加速逃逸
      之事實，業據證人乙○○到庭證稱：伊於97年12月16日晚
      上10時35分擔服巡邏勤務，行經國道一號公路北向29至25
      公里處，發現車號8618-QU自小客車從伊等所駕駛之警車
      旁疾駛而過，當時警車內連伊在內共有2人，另外一位是
      員警賴春和，由賴春和駕駛，於是伊等就加速跟上該車，
      準備錄影蒐證，隨即發現該車變換車道、未保持安全距離
      與間隔，即行變換車道，於是開啟警示燈與警報器，準備
      攔停該車，該車發現警車在後方，隨即加速逃逸，於車陣
      中穿梭，最後在國道一號公路北向重慶北路出口匝道前，
      由內側車道直接跨越中內、中外、外側及一個減速車道，
      疾駛下重慶北路交流道，當時伊有針對本件違規事件以DV
      錄影，整個蒐證錄影過程約有3分鐘左右，伊所繪製庭呈
      的現場圖，是針對違規車輛最後由內側車道跨越三個車道
      ，加上一個減速車道及駛下交流道的情況，但是該違規車
      輛於下交流道之前，已有於道路上蛇行、穿梭之情形。從
      伊等要開始攔停該違規車輛時，該違規車輛一直都是在伊
      等警車之前方，當時伊等開啟警示燈及警報器，準備攔停
      該車，違規車輛當時是在伊等所駕駛警車的正前方，中間
      並無其他車輛，當時看到的車輛是BMW白色自小客車等語
      明確（本院卷第16頁反面至17頁）；乙○○身為執法人員
      ，與受處分人既素不相識，且無任何宿怨仇隙，衡情證人
      應無在執行交通勤務中，刻意舉發素不相識、毫無冤仇之
      受處分人，且甘冒偽證之罪責，於本院調查中到庭具結為
      虛偽之陳述，以羅織誣陷受處分人之可能或必要；再參以
      本院於98年6月23日當庭勘驗證人乙○○當日所拍攝之蒐
      證光碟，經勘驗結果受處分人車輛之違規情形確與證人所
      述情節相符，且影片中所拍攝之違規車輛確與受處分人車
      輛之車牌號碼、廠牌、車型、車身顏色均相同，亦為受處
      分人當庭所不爭執，並有本院勘驗光碟筆錄、擷取畫面1
      幀、證人乙○○繪製之現場圖1紙、本件內政部警政署國
      道公路警察局舉發違反道路交通管理事件通知單、內政部
      警政署國道公路警察局第一警察隊98 年3月23日公警一交
      字第0980171013號函各1紙在卷可憑。而受處分人復未提
      出積極證據證明其車輛之車牌有何遭他人偽造等情事，僅
      空言陳稱伊認為可能有其他車輛偽造伊的車牌而懸掛云云
      ，顯係主觀臆測之詞，不足為其有利之認定。從而，本件
      事證明確，受處分人在道路上蛇行，經交通勤務警察制止
      時，拒絕停車接受稽查而逃逸之違規行為，堪以認定。
（二）又受處分人雖辯稱：紅單未附違規車輛車牌照片，且無違
      規駕駛人簽名，員警從高速公路試圖攔截該輛車一直到市
      區，到市區之後，車輛已經有減速了，應該是有機會將該
      車攔停下來，為何警方未將該車攔停云云。惟按汽車駕駛
      人之行為有不服指揮稽查而逃逸，當場不能或不宜攔截製
      單舉發者，得逕行舉發處罰；第一項逕行舉發，應記明車
      輛牌照號碼、車型等可資辨明之資料，以汽車所有人為被
      通知人製單舉發，道路交通管理處罰條例第7條之2第1項
      第4款、第4項分別定有明文。本件受處分人確有在道路上
      蛇行，經交通勤務警察制止時，拒絕停車接受稽查而逃逸
      之違規行為，業如前述，而本件之違規地點係國道1號高
      速公路車道，衡諸當時之車流、路況，尚屬不宜即時攔停
      製單舉發之情形，另於違規車輛駛入市區道路後，縱有車
      速稍減之情，然因違規車輛欲逃避稽查而不斷穿梭於巷弄
      中，甚而於錄影光碟所攝第4分鐘以後之違規情形，系爭
      違規車輛駛入同向4車道之道路後，仍持續穿梭車陣、加
      速前進，若強使警車須攔停違規車輛製單舉發，必造成警
      車須與系爭違規車輛於市區道路競速追逐之果，徒增所有
      道路使用者之危險，應認系爭車輛違規當時實有不宜攔截
      製單舉發之情，依前開說明，員警記下車號、廠牌、顏色
      等資料，對汽車所有人逕行舉發，核無不妥，且以此方式
      舉發違規，其手段及目的間亦未逾行政法上之比例原則，
      是受處分人上開所辯，並無足採。
（三）另按本條例之處罰，受舉發違反道路交通管理事件之受處
      罰人，認為受舉發之違規行為應歸責他人者，應於舉發違
      反道路交通管理事件通知單應到案日期前，檢附相關證據
      及應歸責人相關證明文件，向處罰機關告知應歸責人，處
      罰機關應即另行通知應歸責人到案依法處理。逾期未依規
      定辦理者，仍依本條例各該違反條款規定處罰，道路交通
      管理處罰條例第85條第1項亦有明定，蓋汽車、機車等並
      非所有權人始得專屬使用，亦得因故出借他人，而該他人
      資料自為所有權人所明知之故。查本件舉發係依前開條例
      第7條之2第1項第4款規定而為之逕行舉發，倘非受處分人
      使用車輛，另有應為歸責之人，則應由受處分人於應到案
      期限前將應歸責人之資料、證據向處罰機關告知，惟本件
      受處分人於應到案期限前並未告知應歸責之人，且違規車
      輛並無失竊紀錄，平日係由受處分人及受處分人之先生駕
      駛使用系爭車輛，於違規當日未出借予他人使用，亦為受
      處分人當庭所自承，是本件原處分機關仍以汽車所有權人
      即受處分人為處罰對象並無違誤，從而，受處分人辯稱：
      伊絕無在97年12月16日駕車行經國道1號北上29至25公里
      云云，亦無足採。
五、綜上所述，受處分人所有車牌號碼8618-QU號自用一般小客
    車，確有於前揭時、地，在道路上蛇行，經交通勤務警察制
    止時，拒絕停車接受稽查而逃逸之違規行為。原處分機關依
    前開道路交通管理處罰條例第43條第1項第1款、第4項、第5
    項（裁決書漏引第5項）、第60條第1項、第63條第1項第3款
    、第1款（裁決書漏引第1項第3款、第1款）規定，分別裁處
    受處分人罰鍰18,000元、3,000元，吊扣汽車牌照3個月，施
    以道路交通安全講習，並各記違規點數3點、1點（共4點）
    ，尚無違誤。受處分人猶執前詞指摘原處分不當，為無理由
    ，自應將其異議駁回。
據上論結，依道路交通案件處理辦法第19條，裁定如主文。
中    華    民    國    98    年    7     月    8     日
                              交通法庭法  官  楊蕙芬
以上正本證明與原本無異
如不服本裁定應於送達後5日內向本院提出抗告狀
                                      書記官  馬正道
中    華    民    國    98    年    7     月    10    日


司法院資訊處製作；財團法人民間司法改革基金會備份。
